【裁判字號】    89,交上訴,1258
【裁判日期】    891213
【裁判案由】    公共危險等
【裁判全文】
臺灣高等法院臺南分院刑事判決             八十九年度交上訴字第一二五八號 Ｃ
      上  訴  人
      即  被  告  甲  ○  ○
      選任辯護人  彭  大  勇
右上訴人因公共危險等案件，不服臺灣臺南地方法院八十九年度交訴字第六三號中華
民國八十九年八月二十四日第一審判決（起訴案號：臺灣臺南地方法院檢察署八十九
年度偵字第六０一號），提起上訴，本院判決如左：
      主      文
上訴駁回。
甲○○緩刑肆年。
      事      實
一、甲○○於民國（下同）八十八年九月二十六日下午四時五十分許，駕駛車牌號碼
    UB─9666號自用小客車，沿台南市○○路○○道，由南向北方向行駛，途經同路
    與崇德十八街交岔路口，理應注意車輛行駛時，駕駛人應注意車前狀況，隨時採
    取必要之安全措施及汽車行駛至交岔路口，應減速慢行。而依當時情形，又無不
    能注意之情事，竟疏於注意，於通過上開交岔路口時，貿然行駛，未留意車輛應
    注意車前狀況，及汽車超車時，應顯示左方向燈並於前車左側保持半公尺以上之
    間隔超過，行至安全距離後，再顯示右方向燈駛入原行路線，竟自後撞擊同向未
    依規定於機車道行駛，由乙○○所騎乘車牌號碼VHJ─208號之輕型機車，致乙○
    ○人車倒地後，受有頭皮裂傷；鼻子、左足擦傷；左眼眶、左膝瘀青、頸椎挫傷
    併頸椎第二、四節壓迫、頸椎第二、三、四節滑落及腦震盪症侯群等傷害。甲○
    ○肇事後不僅未停車查看，反而加速逃逸，幸經不知名之路人騎車在後追趕，甲
    ○○始駕車返回車禍現場。
二、案經乙○○訴由台南市警察局第一分局報請臺灣臺南地方法院檢察署檢察官偵查
    起訴。
      理      由
一、訊據上訴人即被告甲○○於警訊、偵查及原審審理中坦承有於右開時、地駕車肇
    事致告訴人乙○○受傷之事實，並於原審審理中自承確有過失（見原審卷第十七
    頁）。核與告訴人指訴之情節相符，並有道路交通事故調查報告表、照片，及台
    南市立醫學院診斷證明書各一紙附卷可稽。按汽車超車時，應顯示左方向燈並於
    前車左側保持半公尺以上之間隔超過，行至安全距離後，再顯示右方向燈駛入原
    行路線，道路交通安全規則第一百零一條第五款定有明文。被告駕車自應注意上
    述道路交通安全規定，且依當時路狀，又無不能注意之情形，竟疏不注意為之，
    以致肇事，致人受傷，被告應有過失。本件經送台灣省台南區車輛行車事故鑑定
    委員會鑑定結果，亦認定被告超車未保持安全間隔，應負肇事主因之過失責任，
    此有該會八十九年七月二十八日南鑑字第八九０六五八號鑑定意見書在卷可憑。
    雖告訴人於本件事故之發生亦有過失，惟僅與被告之過失併合而為肇事之原因，
    被告之刑責自不能因此相扺獲得減免，僅可供量刑之斟酌，是此部分被告甲○○
    有過失傷害之犯行已甚為明確，雖被告甲○○復於本院審理中辯稱其無過失云云
    ，純係飾卸之詞，不足採信，其有過失傷害之犯行堪予認定。
二、另訊據被告甲○○始終堅決否認右揭肇事後逃逸之犯罪事實，辯稱：因發生車禍
    現場，適值黃昏市場，人車來往頻繁無法停車，故將車開離現場，去停車約二至
    三分鐘後即返回云云。惟查：
  (一)右揭被告肇事後逃逸之犯行，業據證人丁○○於原審八十九年五月二十二日到庭
    結證綦詳：當時我去醫院叫救護車，但傷者已被送去附近醫院，有一位中年人說
    是他把被告追回來，把他帶去醫院的等語；於本院八十九年十一月二十日調查中
    亦證稱：是別人打一一九報案的等語；而證人丙○警員於原審亦證述：我到現場
    時，被告並未主動表明為肇事者，後來我問傷者，被告才說他是肇事者（見原審
    卷第三六、三七頁）。於本院八十九年十月三十日調查時亦證稱：我們當時巡邏
    時，接到一一０的通報到現場的等語，按被告駕車撞人後未依常理保持現場，亦
    未立即下車查看傷者情形，竟駕車駛離，且警員到達醫院時，被告亦未主動表示
    為肇事者，證人復證述被告係經他人追回等情，被告僅以停車為由辯稱無逃逸犯
    行，顯係卸責之詞，不足採信。
  (二)是此部分被告甲○○有肇事逃逸之事證已明確，被告此部分犯行亦堪認定。
  (三)另被告雖在告訴人向警員陳明之前即向他人表示為肇事者，惟其肇事逃逸在先，
    追回帶到醫院，其車號已為人所知，況承辦警員係因他人打一一０報案電話始到
    現場處理，是被告縱有於警員到現場之前向其他人表明為肇事者，亦與自首之要
    件不符，其不得依自首減刑，附此敘明。
三、核被告甲○○所為，係犯刑法第一百八十五條之四之駕駛動力交通工具肇事，致
    人傷而逃逸罪及第二百八十四條第一項前段之過失傷害罪。被告所犯上開二罪間
    ，罪名不同，罪質互異，應分論並罰。原審援引刑事訴訟法第二百九十九條第一
    項前段、刑法第一百八十五條之四、第二百八十四條第一項前段、第五十一條第
    五款、罰金罰鍰提高標準條例第一條前段之規定，並參酌被告犯罪之動機、目的
    、手段、其品性及智識程度、犯罪所生之危害、犯罪後已於本院審理中賠償被害
    人，及駕車肇事後，竟未下車查看有無被害人受傷，亦不顧及被害人可能因未及
    時送醫而加重傷亡，心態嚴重可議等一切情狀，分別以過失傷害人，處有期徒刑
    參月及以駕駛動力交通工具肇事，致人受傷而逃逸，處有期徒刑捌月，並定應執
    行刑為有期徒刑拾月。本院經核其認事用法，均無不當，量刑亦稱妥適。被告上
    訴意旨，猶執前詞，否認犯罪，為無理由，應予駁回。
四、又查被告前未曾受有期徒刑以上刑之宣告，有臺灣高等法院臺南分院刑案資料查
    註紀錄表一份附卷可查，其已知所悔悟，並已賠償被害人所受損害，亦有和解書
    附卷足稽，經此偵審教訓，應知警惕諒無再犯之虞，本院認所宣告之刑，以暫不
    執行為適當，併諭知緩刑四年，以勵自新，並觀後效。
據上論斷，應依刑事訴訟法第三百六十八條，刑法第七十四條第一款，判決如主文。
本案經檢察官楊治宇到庭執行職務。
中    華    民    國      八十九      年      十二      月      十三    日
                                  臺灣高等法院臺南分院刑事第六庭
                                      審判長法官  林    金    村
                                            法官  戴    勝    利
                                            法官  顏    基    典
右正本證明與原本無異。
公共危險部分如不服本判決，應於判決送達後十日內向本院提出上訴狀，其未敘述理
由者並應於提出上訴狀後十日內向本院補提理由書（應附繕本)。
其餘部分不得上訴。
                                      法院書記官  呂    嘉    文
中    華    民    國      八十九      年      十二      月      十四    日
附錄法條：
刑法第一百八十五條之四：駕駛動力交通工具肇事，致人死傷而逃逸者，處六月以上
                        五年以下有期徒刑。
刑法第二百八十四條第一項：因過失傷害人者，處六月以下有期徒刑、拘役或五百元
                          以下罰金，致重傷者，處一年以下有期徒刑、拘役或五
                          百元以下罰金。


司法院資訊處製作；財團法人民間司法改革基金會備份。
